臺灣高等法院臺中分院刑事判決　　　 96年度交上易字第553號
上　訴　人　臺灣南投地方法院檢察署檢察官
被　　　告　乙○○
輔　佐　人
即被告之父　丙○○
上列上訴人因被告過失致死案件，不服臺灣南投地方法院95年度
交易字第131號中華民國96年2月8日第1審判決（起訴案號：臺灣
南投地方法院檢察署95年度偵字第1727號），提起上訴，本院判
決如下：
    主    文
上訴駁回。
    犯罪事實
一、乙○○於民國（下同）95年3月13日20時40分許，駕駛車牌
    號碼MP─1270號自用小客車搭載其小孩，自南投縣南投市○
    ○街「愛心托兒所」出發，沿南投市○○路由南往北方向行
    駛，欲返回南投市○○○街67之6號住處，嗣於當日20時45
    分許，行經南投市○○路225號前，本應注意車輛在劃有分
    向限制線之路段，不得駛入來車之車道，且依當時天候為雨
    天，路面濕潤、無缺陷，亦無障礙物等情形，並無不能注意
    之情事，竟疏於注意及此，跨越自己所行駛之車道而駛入對
    向車道，適有對向由吳碧清所騎乘車牌號碼HC8─539號重型
    機車行經該處，2車因而發生碰撞，吳碧清人車倒地，致吳
    碧清受有出血性休克、血氣胸等傷害，經轉送往草屯佑民醫
    院急救，仍於95年3月14日5時50分許因傷重不治死亡。
二、案經南投縣政府警察局中興分局報由臺灣南投地方法院檢察
    署檢察官相驗後偵查起訴。
    理    由
一、上揭犯罪事實，業據被告乙○○於原審及本院坦承不諱，且
    被害人吳碧清確因與被告所駕駛之自用小客車發生碰撞，
    致受有出血性休克、血氣胸等傷害而不治死亡，業經檢察官
    督同法醫師到場相驗屬實，製有勘驗筆錄、相驗屍體證明書
    及驗斷書各1份附卷足憑。又檢察官於相驗當日勘驗被告所
    駕駛自用小客車之左側前保險桿及左前輪均有刮痕、左前車
    輪破損，另左前座車門底部靠近地面處均有刮痕，左側照後
    鏡亦有刮痕，而被害人所騎乘之機車置物箱呈扁平狀，車頭
    左側有撞擊痕跡，車後方無撞擊痕跡；另參酌道路交通事故
    現場圖事發地點係劃有分向限制線，且被告所駕駛之上開自
    用小客車左側後輪壓在方向限制線上等情，此有道路交通事
    故調查報告表（一）、（二）、道路交通事故現場圖、勘驗
    筆錄各1份及照片附卷可參，足見應係被告於駕駛時跨越至
    對向車道，而與對向之被害人發生碰撞。
二、按汽車在劃有分向限制線之路段，不得駛入來車之車道內，
    道路交通安全規則第97條第2款定有明文。是被告於上揭時
    、地駕車時，本應注意遵守上開規定，而按當時天候雨、路
    面濕潤、無缺陷，亦無障礙物，並無不能注意之情事，竟疏
    未注意及此，致跨越對向車道而肇事，使被害人受有上揭傷
    害而死亡，足證被告確有過失。又本件經送往臺灣省南投縣
    區車輛行車事故鑑定委員會研議結果及臺灣省車輛行車事故
    覆議鑑定委員會覆議結果均同此見解，亦有臺灣省南投縣區
    車輛行車事故鑑定委員會95年6月1日投縣行字第0955700893
    號函附鑑定意見書及臺灣省車輛行車事故鑑定覆議委員會95
    年7月27日府覆議字第0950100551號函各1份在卷足憑（見偵
    查卷第11頁至第14頁、第45頁），益徵被告之行為確有過失
    。另被害人係因本件車禍死亡，與被告之過失行為間，具有
    相當因果關係。綜上所述，被告上揭犯行，事證明確，堪予
    認定。
三、核被告所為，係犯刑法第276條第1項之過失致人於死罪。被
    告行為後，其他應適用之相關法律亦有變更，茲就與本案適
    用有關之條文，比較說明如下：
（一）法定刑中罰金刑部分：
      刑法第33條第5款業經修正公布，修正後刑法第33條第5款
      規定「罰金：新臺幣1千元以上，以百元計算之」，與修
      正前刑法第33條第5款規定「罰金：（銀元）1元以上」不
      同。比較新舊法結果，以修正前即行為時法較有利於被告
      ，故依刑法第2條第1項前段規定，本案關於刑法第276條
      第1項之法定刑罰金部分，自應適用行為時之法律即修正
      前刑法第33條第5款規定決定其罰金部分之法定刑。
（二）法定刑中罰金刑提高標準之新舊法適用：
      被告行為後，刑法施行法第1條之1於95年6月14日經總統
      以華總一義字第09500085181號令修正公布增訂。修正增
      訂之刑法施行法第1條之1規定「中華民國94年1月7日刑法
      修正施行後（按指95年7月1日），刑法分則編所定罰金之
      貨幣單位為新臺幣。94年1月7日刑法修正時，刑法分則編
      未修正之條文定有罰金者，自94年1月7日刑法修正施行後
      ，就其所定數額提高為30倍。但72年6月26日到94年1月7
      日新增或修正之條文，就其所定數額提高為3倍」。而本
      件被告所犯刑法第276條第1項有罰金刑，且為刑法分則編
      未修正之條文而定有罰金刑者，於刑法施行法第1條之1修
      正增訂前，其貨幣單位為銀元，罰金刑之提高標準應適用
      罰金罰鍰提高標準條例第1條之規定「依法律應處罰金、
      罰鍰者，就其原定數額得提高為2倍至10倍」，而再依現
      行法規所定貨幣單位折算新臺幣條例第2條規定「現行法
      規所定金額之貨幣單位為圓、銀元或元者，以新臺幣元之
      3倍折算之」，比較新舊法適用之結果，其關於法定刑為
      罰金部分之提高標準，並無有利、不利之情形，非屬刑法
      第2條第1項所指「法律變更」，即無該條比較適用問題，
      應依一般法律適用原則，適用裁判時法（最高法院95年度
      第21次刑事庭會議決議參照）。
（三）易科罰金折算標準部分：
　    被告行為後，罰金罰鍰提高標準條例第2條業於95年5月17
      日刪除第2條條文，並自95年7月1日施行，而刑法第41條
      第1項前段關於易科罰金之折算標準已由舊法之銀元1百元
      、2百元、3百元修正為新臺幣1千元、2千元、3千元，因
      屬科刑規範事項之變更，其折算標準為裁判時所應諭知，
      自有就新舊法規定比較之必要，經比較新舊法結果，以被
      告行為時之舊法較為有利於被告，是依刑法第2條第1項前
      段之規定，應適用被告行為時之舊法即依修正前刑法第41
      條第1項前段、修正前罰金罰鍰提高標準條例第2條之規定
      ，諭知以銀元3百元（即新臺幣9百元）折算1日作為易科
      罰金之折算標準。
（四）被告行為時雖在新刑法實施前，但新法施行後，緩刑之宣
      告，應適用新法第74條之規定（最高法院95年度第8次刑
      事庭會議決議參照）。
四、原審經審理結果，認為被告犯罪事證明確，因而適用刑法第
    2條第1項前段、第276條第1項、第41條第1項前段（修正前
    ）、罰金罰鍰提高標準條例第1條前段、第2條（修正前）等
    規定，並審酌被告素行良好、雖就本件應負全部過失責任，
    然於審理時就被訴事實坦承不諱，並與被害人家屬達成民事
    和解，賠償被害人家屬（見卷附調解筆錄）等一切情狀，量
    處有期徒刑6月，並諭知以銀元3百元即新臺幣9百元折算1日
    作為易科罰金之折算標準。又認被告前未曾受有期徒刑以上
    刑之宣告，有臺灣高等法院被告前案紀錄表附卷可憑，其經
    此偵審程序，當知所警惕，信無再犯之虞，認所宣告之刑，
    以暫不執行為適當，爰併依刑法第74條第1項第1款之規定宣
    告緩刑3年，以啟自新。公訴檢察官雖具體請求判處被告有
    期徒刑8月，然認本件所宣告之刑，已足以達懲戒之效。經
    核其認事用法，均屬正確，檢察官上訴徒以被告於警詢、偵
    查及原審準備程序時均否認犯行，認其犯罪後態度欠佳等情
    而指摘原審量刑過輕，惟量刑輕重，係屬事實審法院得依職
    權自由裁量之事項，苟已斟酌刑法第57條各款所列情狀而未
    逾法定刑度，不得遽指為違法（最高法院72年臺上字第6696
    號判例意旨參照）。查原審上開量刑，已有斟酌被告之品行
    、過失程度、所生之損害及犯罪後之態度等情狀，且過失致
    人於死罪之法定刑度，係2年以下有期徒刑、拘役或2千元以
    下罰金，原審就此量處有期徒刑6月，係在法定刑度內，亦
    尚屬妥適，是檢察官之上訴，為無理由，應予駁回。
據上論斷，應依刑事訴訟法第368條，判決如主文。
本案經檢察官甲○○到庭執行職務。
中　　華　　民　　國　　96　　年　　5 　　月　  29　　日
            刑事第一庭　審判長法　官　陳　紀　綱
                         　   法　官  姚　勳　昌
                              法  官  王　國　棟
上列正本證明與原本無異。
不得上訴。
                              書記官  謝  雅  惠
中　　華　　民　　國　　96　　年　　5　　月　   30　　日
